臺灣士林地方法院刑事裁定
110年度單禁沒字第276號
聲  請  人  臺灣士林地方檢察署檢察官
被      告  熊國揚



上列聲請人因被告違反毒品危害防制條例案件（107年度偵緝字
第113號），聲請單獨宣告沒收（110年度聲沒字第243號），本
院裁定如下：
    主  文
扣案如附表編號一所示之物沒收銷燬之；扣案如附表編號二所示
之物沒收之。
    理  由
一、聲請意旨略以：被告熊國揚前因涉犯施用第二級毒品案件經
    觀察、勒戒後，認無繼續施用毒品之傾向，而經臺灣士林地
    方檢察署（下稱士林地檢署）檢察官以107年度偵緝字第113
    號為不起訴處分，此有該不起訴處分書在卷可查，而扣案之
    白色或透明晶體2包（淨重0.005公克、驗餘淨重0.004公克
    ），經送驗檢出第二級毒品甲基安非他命成分，有臺北榮民
    總醫院民國106年4月13日北榮毒鑑字第C0000000號毒品成分
    鑑定書1紙附卷足證，核屬違禁物；另扣案之吸食器1組則係
    供被告施用第二級毒品犯罪所用之物，雖屬被告以外之人所
    有，然其無正當理由將該吸食器提供予被告，業據被告供承
    在卷，爰依毒品危害防制條例第18條第1項前段、刑法第38
    條第1項、第3項、第40條第2項、第3項之規定，聲請裁定宣
    告沒收等語。
二、按查獲之第一、二級毒品及專供製造或施用第一、二級毒品
    之器具，不問屬於犯罪行為人與否，均沒收銷燬之，毒品危
    害防制條例第18條第1項前段定有明文。次按供犯罪所用之
    物，屬於犯罪行為人者，得沒收之；違禁物，不問屬於犯罪
    行為人與否，沒收之，且得單獨宣告沒收，刑法第38條第1
    項、第2項前段、第40條第2項定有明文。而甲基安非他命核
    屬毒品危害防制條例第2條第2項第2款所規定之第二級毒品
    ，依同條例第11條第2項之規定，不得持有，故屬違禁物，
    不問屬於犯罪行為人與否，應依毒品危害防制條例第18條第
    1項前段之規定沒收銷燬；又用以直接包裹或施用毒品之包
    裝或器具，因與上開毒品密切接觸，依現今採行之鑑驗技術
    ，無法與其盛裝之毒品完全析離，自應併依毒品危害防制條
    例第18條第1項前段之規定宣告沒收銷燬（最高法院94年度
    台上字第6213號判決意旨參照）。另檢察官依刑事訴訟法第
    253條或第253條之1為不起訴或緩起訴之處分者，對刑法第3
    8條第2項之物，得單獨聲請法院宣告沒收；法院認為聲請單
    獨宣告沒收有理由者，應為准許之裁定，刑事訴訟法第259
    條之1、第455條之36第2項亦定有明文。
三、經查：
(一)被告前因施用第二級毒品案件，經本院以106年度毒聲字第1
    37號裁定送觀察、勒戒後，復經士林地檢署檢察官以被告無
    繼續施用毒品之傾向，故以107年度偵緝字第110、113號、1
    07年度毒偵緝字第21、22、23號為不起訴處分，此有上開不
    起訴處分書在卷可憑（見士林地檢署107年度偵緝字第113號
    卷【下稱偵緝卷】第19至20頁），並經本院核閱上開卷宗查
    明無訛，且有臺灣高等法院被告前案紀錄表在卷可參。
(二)扣案之白色或透明晶體2包（保管字號：士林地檢署106年度
    毒保字第456號，見士林地檢署106年度偵字第3262號卷【下
    稱偵卷】第148頁，毛重0.5498公克【含2個塑膠袋及4張標
    籤重】、淨重0.0050公克、取樣0.0010公克，餘重0.0040公
    克)，經送臺北榮民總醫院檢驗之結果，檢出含有第二級毒
    品甲基安非他命成分乙節，此有該局106年4月13日北榮毒鑑
    字第C0000000號毒品成分鑑定書1紙存卷可考（見偵卷第146
    頁），足見上開扣案物品確屬毒品危害防制條例所稱之第二
    級毒品甲基安非他命無訛，核屬違禁物，揆諸首揭法條規定
    與說明，該扣案之毒品連同無法析離之包裝袋2只，不問屬
    於犯罪行為人與否，應依毒品危害防制條例第18條第1項前
    段之規定宣告沒收銷燬之，此為刑法第38條第1項之特別規
    定，基於特別法優於普通法之原則，自應優先適用，爰依毒
    品危害防制條例第18條第1項前段、刑法第40條第2項之規定
    宣告沒收銷燬之。至上開供取樣化驗之第二級毒品甲基安非
    他命，業已驗畢用罄不復存在，無從諭知沒收銷燬，附此敘
    明。
(三)又扣案之吸食器1組（保管字號：士林地檢署106年度保管字
    第338號，見偵卷第56頁），雖無證據證明屬專供施用毒品
    所用之器具，然係被告所有供施用本案毒品所用之物乙情，
    業據其自承在卷（見偵卷第46頁），爰依刑法第38條第2項
    前段之規定，宣告沒收之。從而，首揭聲請意旨，經核除法
    條適用外（聲請意旨雖稱被告供稱扣案之吸食器係第三人所
    有【見偵緝卷第17頁】，但被告該次所供述扣案物遭查扣之
    時間為105年11月14日，與本案查獲上開扣案物之時間不符
    ，被告該次供述應指非本案之扣案物，故應予更正）尚無不
    合，應予准許。
四、依刑事訴訟法第259條之1、第455條之36第2項，毒品危害防
    制條例第18條第1項前段，刑法第11條、第38條第2項前段、
    第40條第2項、第3項，裁定如主文。
中　　華　　民　　國　　110 　年　　12　　月　　14　　日
                  刑事第六庭　　法  官  林哲安
以上正本證明與原本無異。                  
如不服本裁定應於送達後5日內向本院提出抗告狀。 
                                書記官  詹禾翊 
中　　華　　民　　國　　110 　年　　12　　月　　15　　日
附表：
編號 名稱 備註 一 白色或透明晶體2包 1.保管字號：士林地檢署106年度毒保字第456號。 2.含無法析離之外包裝袋2只。 3.毛重0.5498公克（含2個塑膠袋及4張標籤重）、淨重0.0050公克、取樣0.0010公克，餘重0.0040公克。 4.檢出第二級毒品甲基安非他命。 二 吸食器1組 保管字號：士林地檢署106年度保管字第338號。